【裁判字號】    99,易,201
【裁判日期】    990510
【裁判案由】    公共危險
【裁判全文】
臺灣臺北地方法院刑事判決               99年度易字第201號
公  訴  人  臺灣臺北地方法院檢察署檢察官
被      告  乙○○
選任辯護人  邱琦瑛律師
上列被告因公共危險案件，經檢察官提起公訴（98年度偵字第
27216號），本院判決如下：
    主  文
乙○○無罪。
    理  由
一、公訴意旨略以：被告乙○○為臺北市○○區○○街269巷10
    號4樓房屋之所有權人，上址10號與同址8號為結構共通之公
    寓式住宅，被告本應注意未經主管機關許可，不得在建築物
    私接電源配線，以避免原建築物電線電壓載量無法負荷，而
    發生危險，而依當時情形又無不能注意之情事，然其為在10
    號地下1樓使用電冰箱存放魚貨，竟疏未注意及此，於不詳
    時間，僱請水電工自10號1樓樓梯間所設置之10號2樓住戶電
    表連接電源配線1條至10號地下1樓供其電冰箱使用；迨於民
    國98年5月6日下午5時17分許，上開電源配線因故短路引燃
    周邊可燃物致起火燃燒，火勢由地下1樓往樓上延燒，致堆
    放8號地下1樓之保麗龍箱受燒損，東西兩面牆均靠北側受熱
    強烈、泥灰剝落嚴重；10號地下1樓受嚴重燒燬，8號及10號
    公寓之1至4樓樓梯間均受煙燻黑，1樓至地下室則受燒損嚴
    重，嗣經臺北市政府消防局勘驗火場後，始循線查知上情。
    因認被告涉犯刑法第173條第2項失火燒燬現供人使用之住宅
    罪嫌等語。
二、按犯罪事實應依證據認定之，無證據不得認定犯罪事實，又
    不能證明被告犯罪或其行為不罰者，應諭知無罪之判決，刑
    事訴訟法第154條第2項、第301條第1項分別定有明文。次按
    認定不利於被告之事實，須依積極證據，茍積極之證據本身
    存有瑕疵而不足為不利於被告事實之認定，即應為有利於被
    告之認定，更不必有何有利之證據，而此用以證明犯罪事實
    之證據，猶須於通常一般人均不至於有所懷疑，堪予確信其
    已臻真實者，始得據以為有罪之認定，倘其證明尚未達到此
    一程度，而有合理性之懷疑存在，致使無從為有罪之確信時
    ，即應為無罪之判決，此有最高法院82年度台上字第163號
    判決、76年台上字第4986號、30年上字第816號等判例意旨
    可資參照。而刑法第173條第2項之失火燒燬現有人所在之建
    築物罪屬過失犯，刑法上之過失犯，以行為人對於結果之發
    生應注意並能注意而不注意為成立要件。且其過失行為與結
    果間，在客觀上有相當因果關係始得成立（最高法院26年上
    字第1754號、76年台上字第192號判例參照）。
三、公訴意旨認被告涉犯上開罪嫌，無非係以被告乙○○之供述
    、證人甲○○、丙○○、陳敬宜、鍾明芳之證述、臺北市政
    府消防局98年6月16日火災原因調查鑑定書1份（含談話筆錄
    、現場照相位置圖及現場照片）、門牌臺北市○○區○○街
    269巷10號2樓房屋之建物所有權狀1紙、房屋租賃契約書影
    本2份等資為論據。
四、訊據被告固坦認為臺北市○○區○○街269巷10號4樓房屋所
    有權人，曾僱請水電工自10號1樓樓梯間之電表接續1條電源
    配線至地下1樓供其存放於該處之電冰箱使用之事實，惟堅
    決否認有何失火燒燬現有人所在建築物之犯行，辯稱：地下
    1樓同時有1個電冰箱和2個烘衣機，電冰箱之電線是請水電
    工人自伊4樓住處電錶配電，燒掉的電線是2樓的，伊之電冰
    箱並無任何短路情形，失火與伊無關等語。
五、經查：
（一）臺北市政府消防局對於本案火災起火原因之研判為：該起
      火災係由冰箱靠南側一帶最先起火燃燒，經清理起火處附
      近，發現冰箱與樓梯之間一受燒損之電源配線，該電源配
      線接續無熔絲開關及分電表，經檢視發現電源配線有短路
      熔痕，經復原後該電源配線係由10號2樓之電表接續1條電
      源線至地下1樓使用，此外現場並未發現有其他熱源存在
      ，綜合以上所述，研判本案起火原因以室內電源配線因故
      短路引燃周邊可然物致起火燃燒之可能性較大，有臺北市
      政府消防局98年6月16日火災原因調查鑑定書附卷可稽（
      見偵查卷第14頁），足見起火原因之該室內電源配線，係
      10號2樓之電表接續地下1樓之電源線，堪可認定。
（二）訊據被告乙○○迭於偵訊及本院審理時均坦認曾僱請水電
      工自自家電表接續電源配線至地下1樓，供其存放於地下1
      樓之電冰箱使用之事實，陳稱：「我住吳興街269巷10號4
      樓。我在市場賣魚。我魚貨有剩就放自己吃，或放地下室
      的冰箱。有在上址地下室擺放自己的電器。只有放一台冰
      箱。地下室原來沒有插座。我冰箱叫水電行從我的電表牽
      1條線到地下室設插座供冰箱使用。約7、8年前牽。...我
      是把電源配線牽到地下室的上方牆壁，不是牽到地上。」
      、「地下室之冰箱是7、8年前揭電線。電線是叫水電行牽
      的。水電在牽電線時我有在旁。」、「電線是我自己4樓
      在1樓的電錶配下去，接到地下室的牆壁的牆角而已。因
      為我在賣魚，吃不完的魚就會放在冰箱，冰箱放在地下室
      1樓。我認為失火與我沒有關係，因為是從2樓住戶的電錶
      爆炸引起的，跟我沒有關係。」、「我有1台冰箱我承認
      ，引起火災的延長線不是我牽的，我自己牽的線是走牆壁
      上方，從1樓的我自己10號4樓的電錶牽下來，走地下室天
      花板的上方。二樓甲○○牽的日光燈也燒光。我自己所牽
      的前述的延長線火災之後也燒光找不到，連固定延長線的
      釘子也找不到，我釘在牆壁的插座也找不到，我的電錶也
      爆掉，延長線也找不到了。」等語（參偵查卷第74至75、
      105頁、本院99年2月8日審判筆錄第2頁、本院99年4月19
      日審判筆錄第2頁），而起火原因之室內電源配線是否即
      為被告乙○○自自家電表接續至地下1樓之電源配線，已
      非無疑。
（三）又證人即本案現場勘查之臺北市政府消防局火災調查科小
      隊長丙○○迭於偵訊及本院審理時結證稱：「起火原因在
      地下室冰箱南側有看到1條電源配線，發現該電線有短路
      熔痕現象，研判是電線短路走火引起。短路之電源配線是
      從10號1樓樓梯間的2樓住戶牽到地下室，從鑑定書第47到
      50頁的照片可以看出。因現場搶救的關係，部分有遭破壞
      ，故無法得之該電源配線是接哪台電器使用。補充陳述，
      冰箱的西側有看到烘衣機2台，但是用紙箱裝起未使用，
      從照片33可以看出有紙箱的痕跡，另冰箱的電源線沒有短
      路熔痕。」、「（98年5月6日台北市○○區○○街269巷
      10號B1有發生火警，請問你是到場處理警員？）是，這件
      案子是我寫的火災報告。（本件火災起火點在哪裡？）本
      件起火點在地下室冰箱靠南側一帶，請參閱我的報告書的
      第21頁，即現場地下室起火處位置圖。（就起火點現場位
      置圖看，有無辦法確認是冰箱還是烘衣機？）正確位置應
      該是冰箱的西南角。（本件起火原因？）室內電源配線因
      故短路起火燃燒。（這個電源配線是連接何種電器設備你
      是否能確認？）因現場經過搶救，所以這條電源配線所接
      的電器用品我們無法求證，因為搶救單位現場搶救，或用
      殘火處理去動到，所以無法求證，就現場看電器用品有烘
      乾機、電燈和電冰箱。線接到哪個電器用品，顏色可以判
      斷，但有沒有供電使用的電器用品我們無法求證。電源配
      線是從一樓樓梯間電錶處拉過來的，當時無法確認是哪個
      電器用品插在該電源配線上面。（請說明你剛才說電線短
      路是從何確認？）請參閱報告書的照片編號第35、36張，
      經過現場清理，這是電源配線，經過我們求證，一直到照
      片編號第46張，我們有做儀器化驗，照片是編號第55至59
      ，發現是電線短路熔痕，所以可以確定是電線短路。（照
      片第45頁有寫電源配線有10號二樓電錶接續至地下室，請
      問從電錶接續到地下室的只有這條線嗎？還是有其他的線
      ？）現場看到的從地下室拉上開的只有這條。（你們所畫
      的這條電線燒痕是否全部燒燬？燒燬程度如何？）請參閱
      現場照片編號第45張到48張，這就是整條電線清出情形，
      那條線接到電錶地方只有塑膠絕緣體燒黑，銅線部分接續
      到地下室都還是好的，除了有短路點的地方有短路現象。
      （請問確認只有一條嗎？）是，現場清理的時候只有一條
      。（現場電器設備燒燬情形如何？）請參閱照片第30至33
      張，這是現場清楚勘查烘乾機燒損情形。（烘乾機部分你
      有無看到附在其上物品的燒燬情形？）烘衣機的部分參考
      第32、33頁，烘衣機的上面及下面及左右兩側都有瓦楞紙
      的殘留物，所以我判斷烘衣機當時是放在紙箱裡面，烘衣
      機只是上半部燒損，下半部沒有什麼燒，這跟我們搶救單
      位到現場搶救時間有關係，我強調是烘衣機上半部燒損比
      較厲害。第31、33、35頁的照片靠北邊的烘衣機有呈現被
      翻倒情形，是我清理現場的時候所翻倒的。電冰箱部分，
      請參與照片第34至37頁，電冰箱燒損情形，殘存鐵殼是在
      南側一帶受熱較嚴重，我們檢視電冰箱的電源線只有發現
      塑膠絕緣體受燒失，未發現電線短路熔痕。（電冰箱當時
      可否確認有無使用狀態？）我問四樓當事人，他回答有使
      用，當時我無法確認，因為當時已經斷電，而且電冰箱的
      電源線也沒有插在插座上。（從電錶接到電源配線只有一
      條，這條接到地下室何電器設備你無法確認，但烘衣機部
      分四周有紙箱覆蓋可以確認有被紙箱包住？）是。（請說
      明你如何判斷烘衣機當時是沒有使用？）現場我有清理過
      ，烘衣機的燒損情形，也有看到它是放在瓦楞紙箱裡面，
      他的四周也沒有其他的電源配線，所以我們判斷二台烘衣
      機是沒有使用的狀態。烘衣機的燒損情形，我們在判斷的
      時候，先看燒損變色情形，來研判是靠它的東南西北來做
      火流的研判，本件我看二台烘衣機燒損情形，擺在北側的
      烤漆還是原來的白漆，擺在南側的它的顏色，照片第33張
      ，它的顏色變的比較黑，漆也有脫落，可以判斷火流走的
      方向，最先起火燒的地方我判斷是在二台烘衣機的南側，
      因為烘衣機有放在瓦楞紙裡面，且四周沒有電源配線，正
      常判斷這台烘乾機在燒得時候還包在瓦楞紙裡面，所以燒
      損情形沒有很嚴重，烘衣機下半部燒損情形沒有上半部燒
      的嚴重。（鑑定報告你提到引發火災電源配線從10號2樓
      的電錶連接，這與起火原因判斷的關聯性如何？）我剛才
      說那二台烘乾機附近有無使用情形，我是說那附近並沒有
      電源配線經過，並不是指造成這場火災原因。若沒有電源
      配線牽到地下室的話地下室那些電器用品都沒有使用，這
      個案子就是有人牽到電線到地下室。（照片編號第46頁，
      這是1樓電錶，是否有勘查該1樓電錶接續狀況？）有。（
      上面有1條往地下室，除這條之外，有無其他線也是同樣
      往地下室？）請參閱照片第45至48頁，這是當初我們認為
      可疑的電源配線它的接續情形，只有這條是從電錶處牽到
      地下室使用。（照片第36頁你們有檢視電冰箱電源線燒燬
      情形，請問你們有無檢視二台烘衣機電源線燒燬情形？）
      有。請參閱照片第30至33頁。31的照片那個電源線有垂在
      左下方出口處，電源線有燒燬，但沒有短路現象，31頁是
      北側那台，33頁是南側那台，也是在烘衣機上面，在正中
      央，沒有短路燒燬。電源線就是我畫箭頭地方。（根據你
      們鑑定結果，本件起火的電源配線在你們到現場清理之後
      ，發現它的位置是距離冰箱比較近還是距離烘衣機比較近
      ？）照片是我們清理以後，可以參閱照片第44張，當初電
      線我們清理前擺放情形，冰箱是緊貼南側烘衣機擺放，電
      線都是壓在殘留物上面，當時照片無法顯現，當時都燒黑
      了，用肉眼也無法看出，實際情形是照片44頁，電線比較
      靠近牆壁，至於比較靠近烘衣機還是冰箱，因為搶救關係
      ，無法辨認是比較靠哪一側，不然我們起火處就不會畫那
      麼大了。（你剛提到冰箱緊貼烘衣機，請確認你到現場時
      ，你看到現場位置擺設有無移動過，還是你們救火之後有
      移動過？尤其是照片第33頁，冰箱和烘衣機幾乎是緊貼的
      ？）我去現場鑑定時，就是我現在照片照的，除烘衣機北
      側那台我有翻倒之外，我往北側翻倒，我人站在冰箱北側
      去清理。（你當時是否曾經考慮側身進入冰箱和烘衣機之
      間去清理跟確認？）沒有。沒有辦法進入，烘衣機的東側
      和西側我的身體都過不去。（照片第33、34張上面載明冰
      箱嚴重燒損，烘衣機上半部受熱較強烈，根據你的專業判
      斷，假設起火原因是烘衣機使用用電而造成，會產生冰箱
      嚴重燒損，烘衣機輕微燒損的情形嗎？）也有這種狀況，
      要看現場擺放的易燃物品來決定，若從烘衣機燒起來，中
      間若有擺一些易燃物品的話，它的燒損情形有可能與現在
      這個案子冰箱燒的比較厲害一樣，本件沒有這種情形，而
      且烘衣機的電源線和瓦楞紙我們都有看過。（所以依據你
      的判斷，本件烘衣機和冰箱燒損情形有差別，而周圍並沒
      有易燃物品，應該是冰箱用電所造成起火原因，是否可以
      這樣說？）也不能這樣說，因為我無法去求證現在肇事這
      條電源配線到底是否供電冰箱使用，這點我無法判斷。若
      照現場電器用品情形，應該是電冰箱可能性較大。（你可
      以確認烘衣機內當時有無衣物？）沒有。（在火災現場物
      品配置圖，八樓有一個保利龍箱，是否算是易燃物品？）
      是，但保利龍箱並非在現場起火處的地方。」等語（參偵
      查卷第73頁、本院99年3月29日審判筆錄第3至8頁）綦詳
      ，足見起火點所在之地下室業因現場搶救而遭破壞，無法
      證明引起火災之電源配線究與何電器相連接。況該電冰箱
      電源線僅塑膠絕緣體受燒失，未發線電線短路熔痕，亦有
      臺北市政府消防局火在原因調查鑑定書在卷可憑（參偵查
      卷第17頁），是尚難僅憑被告曾自自家電表接續電源配線
      至地下1樓供其存放於地下1樓之電冰箱使用，即逕推論引
      發火災之電源配線確與被告之電冰箱相連接。
六、綜上所述，本案引起火災之短路之配電線並非連接被告住處
    所有之電錶，而被告所使用之電冰箱亦未發現有電線短路之
    熔痕，均如上述，則無法確定起火原因係因被告使用配電線
    不當所致。故本件無積極證據足認被告涉有公訴人所指之公
    共危險犯行，不能證明被告犯罪，自應為被告無罪之諭知。
七、據上論斷，應依刑事訴訟法第452條、第301條第1項，判決
    如主文。
本案經檢察官蔡甄漪到庭執行職務。
中    華    民    國    99    年    5    月    10    日
                  刑事第十二庭  法  官  曾正龍
以上正本證明與原本無異。
如不服本判決，應於判決送達後10日內，向本院提出上訴狀。
                                書記官  彭自青
中    華    民    國    99    年    5     月    14    日

司法院資訊處製作；財團法人民間司法改革基金會備份。
